【裁判字號】    99,上,71
【裁判日期】    990727
【裁判案由】    損害賠償
【裁判全文】
臺灣高等法院高雄分院民事判決            99年度上字第71號
上  訴  人  中國報系出版事業股份有限公司
法定代理人  乙○○
訴訟代理人  甲○○
被上訴人    中晨報業股份有限公司
法定代理人  丙○○
上列當事人間請求損害賠償事件，上訴人對於民國99年3 月15日
臺灣高雄地方法院98年度訴字第2055號第一審判決提起上訴，本
院於99年7月13日言詞辯論終結，判決如下：
    主  文
上訴駁回。
第二審訴訟費用由上訴人負擔。
    事 實 及 理 由
一、上訴人主張：被上訴人前持原審法院97年度裁全字第9670號
    民事裁定（下稱系爭假扣押裁定）為執行名義，向臺灣臺北
    地方法院（下稱台北地院）聲請假扣押93年度存字第530 號
    伊所提存之新台幣（下同）2800萬元銀行定期存單，及93年
    度存字第3145號伊所提存之60萬元定期存單、現金1 萬元，
    並經台北地院囑託原審法院假扣押93年度存字第1450號伊所
    提存之1500萬元定期存單，合計假扣押金額為4361萬元（下
    稱系爭假扣押）。嗣伊對系爭假扣押裁定提起抗告，經本院
    以97年度重抗字第11號裁定廢棄該假扣押裁定，駁回被上訴
    人假扣押之聲請，並經台北地院撤銷系爭假扣押執行程序。
    而被上訴人於系爭假扣押執行期間，另向台北地院聲請98年
    度司執字第12735 號假執行，再次扣押系爭提存款4361萬元
    ，惟被上訴人聲請強制執行之債權金額僅4187萬0104元，其
    查封之金額已逾執行名義債權額173 萬餘元，致伊就此差額
    部分受有利息損失。又伊因被上訴人自始不當聲請假扣押執
    行，致無法領取在原審法院提存之1500萬元，亦受有利息損
    失，並因其使用聲請系爭假扣押執行之不法手段，嚴重影響
    公司之經營及造成商譽之減損。故被上訴人不當聲請系爭假
    扣押及假執行超額查封，已致伊受有1673萬元（計算式為：
    1500萬元+ 173 萬元=1673 萬元）提存金無法領取之利息損
    失，以年息百分之5 及1 年期間計算，為83萬6496元，及商
    譽受損之非財產上損害100 萬元。爰依民事訴訟法第531 條
    、民法第184 條、第195 條等規定，請求被上訴人給付伊
    160 萬元，及自起訴狀繕本送達翌日起至清償日止，按年息
    百分之5 計算之法定遲延利息，暨陳明願供擔保聲請准予宣
    告假執行。
二、被上訴人則以：伊於取得「少年中國晨報」之發行權及經營
    權後，因上訴人未依協議書之約定，給付發行「少年中國晨
    報」之權利金，伊乃依假扣押執行名義，聲請執行法院扣押
    上訴人提存之1500萬元提存金，並無不法。嗣伊取得智慧財
    產權法院97年度民商訴字第7 號准予假執行判決，向台北地
    院聲請假執行，經同院以98年度司執字第12735 號假執行上
    開1500萬元提存金，則縱無系爭假扣押執行，上訴人仍無法
    取回該1500萬元提存金。而上訴人係提存定期存單，銀行仍
    須支付約定利息，並未因假扣押而受有利息損害。又系爭假
    扣押執行程序，僅於法院與兩造間知悉，無侵害上訴人商譽
    情事，況法人亦不得主張名譽受損而請求非財產上損害賠償
    等語，資為抗辯。
三、原審判決駁回上訴人之訴及假執行之聲請，上訴人聲明不服
    ，求為判決：(一)原判決廢棄，(二)被上訴人應為給付如上開聲
    明所示；被上訴人則求為判決：上訴駁回。
四、兩造就下列事項並不爭執（原審卷186 頁至187 頁），並經
    原審調閱提存卷明確，及有各該執行命令、函文、裁判書等
    附卷可稽（原審卷6 至15頁，30至53頁，121 至157 頁，本
    院卷38至42頁），堪認為真實：
  (一)原審法院93年度存字第1450號提存事件，係上訴人提供安泰
    商業銀行股份有限公司（下稱安泰銀行）定期存單供擔保，
    面額各為1000萬元、500 萬元，計1500萬元。
  (二)台北地院93年度存字第530 號提存事件，係上訴人提供安泰
    銀行定期存單供擔保，各為面額1000萬元2 張、500 萬元1
    張、100 萬元3 張，計2800萬元。
  (三)台北地院93年度存字第3145號提存事件，係上訴人提供安泰
    銀行定期存單面額50萬元1 張、10萬元1 張及現金1 萬元，
    共61萬元供擔保。
  (四)被上訴人曾依系爭假扣押裁定，於供擔保後向台北地院聲請
    執行假扣押，於97年11月12日假扣押上述(二)、(三)所示之提存
    金，及經該院囑託原審法院，於97年11月26日假扣押上開(一)
    所示之提存金；
  (五)系爭假扣押裁定於97年12月23日經本院以97年度重抗第11號
    民事裁定廢棄，並駁回被上訴人假扣押之聲請，被上訴人於
    98年2 月27日撤回再抗告而確定。台北地院嗣以97年度執全
    字第2784號執行事件，撤銷上開(四)之假扣押執行。
  (六)原審法院提存所於97年10月17日通知上訴人，准予取回93年
    度存字第1450號所提存之定期存單1500萬元。
  (七)智慧財產法院就上訴人與被上訴人及少年中國晨報有限公司
    （下稱少年晨報）間97年度民商訴字第7 號侵害商標權事件
    ，於98年2 月10日判決上訴人應給付被上訴人3199萬元本息
    ，及自97年10月7 日起至98年10月6 日止，按月給付70萬元
    ；應給付少年晨報595 萬元本息，並為供擔保准予假執行之
    宣告，嗣經本院於98年10月22日判決駁回上訴人之上訴，上
    訴人再提起上訴，由最高法院於99年6 月10日以99年度台上
    字第1090號判決廢棄原判決，發回智慧財產法院。
  (八)被上訴人及少年晨報據智慧財產法院97年度民商訴字第7 號
    假執行判決供擔保後，向台北地院聲請假執行，經該院對上
    述(一)至(三)所示提存金（均含定存單利息）為執行，被上訴人
    及少年晨報受償後，餘額60萬9725元回撥提存所（另由該院
    98年度司執平第59173 號假扣押）。
  (九)上述(三)所示提存金，因少年晨報扣押中而未撤銷，嗣於98年
    9 月14日同意提存人即上訴人領回。
五、兩造爭執事項為（原審卷188頁）：
  (一)上訴人是否因被上訴人據系爭假扣押裁定，對上開提存金聲
    請執行而受有損害？其依民事訴訟法第531 條第1 項前段規
    定向被上訴人請求損害賠償，是否有理由？
  (二)上訴人是否因被上訴人聲請執行系爭假扣押裁定致商譽受損
    ？其依侵權行為請求損害賠償，是否有理由？
  (三)上訴人是否因受超額假執行致受有損害？其依侵權行為請求
    損害賠償，是否有理由？
六、茲就兩造爭執事項，分述如下。
  (一)上訴人主張原審法院93年度存字第1450號提存事件，經提存
    所於97年10月17日通知上訴人，准予取回所提存之定期存單
    1500萬元；因被上訴人執系爭假扣押裁定聲請執行假扣押，
    致上訴人無法取回，且系爭假扣押裁定嗣後經本院裁定撤銷
    ，並駁回被上訴人假扣押之聲請；被上訴人應依民事訴訟法
    第531 條第1 項關於「假扣押裁定自始不當而撤銷」之規定
    ，賠償上訴人因假扣押所受利息損害等語，被上訴人則否認
    上訴人受有損害，辯稱：上訴人係提存定期存單，銀行仍須
    支付約定利息，並未因假扣押而受有利息損害等語。按民事
    訴訟法第531 條第1 項前段規定，假扣押裁定因自始不當而
    撤銷者，債權人應賠償債務人因假扣押或供擔保所受之損害
    。所謂假扣押裁定因自始不當而撤銷，係指對於假扣押裁定
    抗告，經抗告法院依命假扣押時客觀存在之情形，認為不應
    為此裁定而撤銷之情形而言（最高法院67年台上字第1407號
    判例意旨參照）；假扣押之裁定，因自始不當而撤銷者，依
    民事訴訟法第531 條規定，債權人固應賠償債務人因假扣押
    所受之損害，惟所生之損害必須與實施假扣押有相當因果關
    係，始得命負賠償責任（最高法院76年度台上字第220 號判
    決參照）。經查，本院以97年度重抗字第11號裁定廢棄系爭
    假扣押裁定，並駁回被上訴人假扣押之聲請，係以：被上訴
    人對於假扣押原因，僅陳述「因抗告人（按：即上訴人）拒
    絕支付而將來有不能執行或甚難執行之虞」，而未為任何釋
    明，法院尚不得為假扣押之裁定，原審裁定准被上人供擔保
    後得為假扣押，核有違誤等語，核係認系爭假扣押裁定自始
    不當而予以撤銷，則上訴人如因此受有損害，自得依同條項
    之規定，請求被上訴人賠償所受損害。惟上訴人於原審法院
    93年度存字第1450號提存事件所提存者係安泰銀行之面額共
    1500萬元之定期存單，嗣後據被上訴人及少年晨報於98年間
    聲請對之假執行，於98年4 月2 日執行法院收取該款時，加
    計利息為1513萬2524元，由被上訴人及少年晨報依假執行程
    序受償，為上訴人所不爭執（原審卷188 頁）；換言之，即
    使在查封當中，銀行仍須依約定利息計付，並未因假扣押而
    受有約定利息之損害。而上訴人復未能舉證證明系爭定期存
    單如未受假扣押，得受更高之利息支付；其未受該高於約定
    利息之支付，與系爭假扣押之執行有因果關係，則其主張受
    有損害，請求被上訴人賠償所受損害，尚屬無據。
  (二)上訴人主張被上訴人執系爭假扣押裁定，對上開其提供擔保
    之提存金執行假扣押，致其受有經營及商譽上之減損，依民
    法第184 條及第195 條規定，請求損害賠償等語。按公司係
    依法組織之法人，其名譽遭受損害，無精神上痛苦之可言，
    登報道歉已足回復其名譽，自無依民法第195 條第1 項規定
    請求精神慰藉金之餘地（最高法院62年台上字第2806號判例
    參照），則上訴人依民法第195 條第1 項規定，請求非財產
    上損害，自無理由。又民法第184 條之侵權行為，以故意或
    過失不法侵害他人之權利為要件。查被上訴人據原審法院系
    爭假扣押裁定聲請執行，核屬強制執行法第4 條第1 項第2
    款之執行名義，係依法律規定為之，而其提出假扣押聲請，
    法院在為准駁之前，原應審酌是否具備法定事實要件，非全
    然依被上訴人之聲請，且上訴人並未舉證被上訴人就系爭假
    扣押請求之債權有虛偽情事，而故意提出假扣押聲請，或有
    其他過失情事，其主張被上訴人應負侵權行為責任，亦無所
    據。
  (三)上訴人主張被上訴人聲請就上述提存金為假執行，就超額執
    行扣押173 萬餘元部分，致其受有利息損害等語。惟上訴人
    於原審法院93年度存字第1450號提存事件，係提存安泰銀行
    面額計1500萬元之定期存單；於台北地院93年度存字第530
    號提存事件，提存安泰銀行面額計2800萬元之定期存單；於
    台北地院93年度存字第3145號提存事件，提存安泰銀行定期
    存單面額計60萬元及現金1 萬元，嗣後執行法院據被上訴人
    及少年晨報聲請對之假執行，其中原審法院93年度存字第
    1450 號 提存之定期存單於98年4 月2 日執行法院收取該款
    時，加計利息為1513萬2524元；台北地院93年度存字第530
    號提存之定期存單，由該院提存所支付轉給其中2700萬元，
    加計利息為2723萬9554元（被上訴人及少年晨報計受分配
    2662萬9829元，餘額60萬9,725 元回撥提存所（另由該院98
    年度司執平第59173 號假扣押），亦為上訴人所不爭執（原
    審卷188 頁），故各該定期存單縱使在假執行查封當中，銀
    行仍須依約定利息計付，即使台北地院93年度存字第3145號
    提存事件所提存安泰銀行面額計60萬元之定期存單，亦無因
    此不予計息之情，自不因假執行而受有約定利息之損害。又
    上訴人亦不爭執上述分配之餘額60萬9725元回撥提存所後，
    仍另案由台北地院98年度司執平第59173 號假扣押中，及台
    北地院93年度存字第3145號提存事件提存金計61萬元（含定
    期存單60萬元及現金1 萬元），在假執行期間亦另案由少年
    晨報扣押中，迄98年9 月14日始經其同意上訴人領回（原審
    卷188 頁兩造不爭執事項），並經原審調閱各該卷宗無訛。
    是則，上訴人就所提存之定期存單部分，並未因系爭假執行
    導致所稱之利息損失，且縱使就該1 萬元現金部分未予計息
    ，及分配餘額60萬9725元部分因定存解約而不再計息，其既
    同時為另案扣押中而不得領回，核係遭另案依法扣押，與被
    上訴人聲請假執行扣押，並無因果關係。況此部分係據假執
    行之執行名義而為扣押，與民事訴訟法第531 條第1 項之要
    件未合；系爭假執行之本案判決嗣後固由最高法院於99年6
    月10日以99年度台上字第1090號判決予以廢棄，發回智慧財
    產法院，上訴人亦不得據本條項之規定為請求。從而，上訴
    人主張受有損害，及被上訴人應依侵權行為或民事訴訟法第
    531 條第1 項規定賠償損害等語，均無理由。
七、綜上，上訴人主張依民事訴訟法第531 條第1 項假扣押裁定
    因自始不當而撤銷之規定，及民法第184 條、195 條規定，
    請求被上訴人給付160 萬元本息，為無理由；其假執行之聲
    請亦失所附麗，應併駁回之。原審為上訴人敗訴之判決，及
    駁回其假執行之聲請，並無不合。上訴意旨指摘原判決不當
    ，求予廢棄改判，為無理由，應予駁回。又本件為判決之基
    礎事實已明，兩造其餘攻擊、防禦方法於終局訴訟結果不生
    影響，故不逐一論述，附此敘明。
據上論結，本件上訴為無理由，依民事訴訟法第449 條第1 項、
第78條，判決如主文。
中    華    民    國    99    年    7     月    27    日
                            民事第一庭
                                審判長法官  黃金石
                                法      官  林健彥
                                法      官  謝肅珍
以上正本證明與原本無異。
如對本判決上訴，須於判決送達後20日內向本院提出上訴狀，其
未表明上訴理由者，應於上訴後20日內向本院提出上訴理由書（
均須按他造當事人之人數附繕本）。上訴時應提出委任律師或具
有律師資格之人之委任狀，並依附註條文規定辦理。如委任律師
提起上訴者，應一併繳納上訴審裁判費。
中    華    民    國    99    年    7     月    27    日
                                書  記  官  張宗芳
附註：
民事訴訟法第466 條之1 ：
對於第二審判決上訴，上訴人應委任律師為訴訟代理人，但上訴
人或其法定代理人具有律師資格者，不在此限。
上訴人之配偶、三親等內之血親、二親等內之姻親，或上訴人為
法人、中央或地方機關時，其所屬專任人員具有律師資格並經法
院認適當者，亦得為第三審訴訟代理人。
第1 項但書及第2 項情形，應於提起上訴或委任時釋明之。

司法院資訊處製作；財團法人民間司法改革基金會備份。
